臺灣高雄地方法院民事裁定　　　　　 100年度消債抗字第33號
抗　告　人　鄭心林
上列當事人因消費者債務清理事件聲請更生，對本院於民國100
年3月2 日所為99年度消債更字第527號裁定提起抗告，本院裁定
如下：
    主  文
抗告駁回。
抗告程序費用新臺幣壹仟元由抗告人負擔。
    理  由
一、本件抗告意旨略以：原裁定認為抗告人固主張非為偉特工程
    有限公司（下稱偉特公司）以及福井有限公司（下稱福井公
    司）之實際負責人，僅係友人商借掛名云云，惟抗告人無法
    舉證以實其說，不足採信等語；惟抗告人除已更換偉特公司
    及福井公司之負責人外，並已提出公司基本資料查詢、高雄
    市政府函等文件，況亦有現為偉特公司及福井公司之負責人
    蘇禾賓願為抗告人作證，可用以證明抗告人確僅為福井、偉
    特公司之掛名負責人，為此，爰依法提起抗告，並聲請傳訊
    證人蘇禾賓，而聲明求為裁定：原裁定廢棄，請准抗告人開
    始更生程序等語。
二、按債務人不能清償債務或有不能清償之虞者，得依本條例所
    定更生或清算程序，清理其債務，消費者債務清理條例第3
    條定有明文。又聲請更生或清算不合程式或不備其他要件者
    ，法院應以裁定駁回之，但其情形可以補正者，法院應定期
    間先命補正，復為同條例第8 條所明定。次按，「消費者債
    務清理條例所稱消費者，指五年內未從事營業活動或從事小
    規模營業活動之自然人。前項小規模營業指營業額平均每月
    新臺幣二十萬元以下者。」消費者債務清理條例第2條第1、
    2 項亦定有明文。再按「本條例第二條第一項所定之五年期
    間，自聲請更生或清算前一日回溯五年計算之；第二項所定
    之營業額，以五年內之營業總額除以實際營業月數計算之。
    」，消費者債務清理條例施行細則第3條第1項及第4 條同著
    有明文。又如債務人同時經營數家商號或兼有各種不同之營
    業活動者，既屬個人獲利之多重管道，自應就其所有營業活
    動之營業總額一併納入核計，方與消費者債務清理條例限制
    債務人僅得從事小規模營業之立法意旨相符。
三、經查：
（一）抗告人自民國93年11月9 日起擔任福井公司之負責人，嗣
      於99年4月13日更換負責人為蘇禾賓，又自94年4月4 日起
      擔任偉特公司之負責人，嗣於99年4月9日更換負責人為蘇
      禾賓等情，此有公司基本資料查詢、高雄市政府函等件附
      卷可證（見原審卷第101頁至102頁、第206頁至215頁），
      堪為真實；抗告人雖主張其非偉特公司及福井公司之實際
      負責人，僅係友人商借掛名云云，並聲請傳訊證人蘇禾賓
      以實其說等語，惟查，依抗告人於原審所提出之財政部高
      雄市國稅局98年度綜合所得稅各類所得資料清單所示，抗
      告人於98年度，即自福特公司領得新臺幣（下同）253,44
      3 元之營利所得，並亦自福井公司領得95,559元之營利所
      得，此外，另自偉特公司及福井公司各自領得1,972元及
      808 元之薪資所得，此有前開抗告人所有之財政部高雄市
      國稅局98年度綜合所得稅各類所得資料清單在卷可憑（見
      原審卷第12頁），苟抗告人確僅為福井公司及偉特公司之
      掛名負責人，並如抗告人於原審提出更生聲請狀所載其係
      分別於97及98年度擔任福井公司及偉特公司之業務人員（
      見原審卷第07頁），衡情當不可能領取上開高額之營利所
      得，反而僅有少額之薪資收入，是堪認抗告人所稱其僅為
      偉特公司及福井公司之掛名負責人云云，自無足採。又因
      由上揭具體事證即已足以證明抗告人非僅為偉特公司及福
      井公司之掛名負責人，是抗告人請求傳訊證人蘇禾賓，本
      院即認並無必要，爰不再依其請求傳訊之，併此敘明。
（二）次查，偉特公司於94年11月至99年3 月間，其營業人營業
      額申報書之申報銷售額總額為14,894,632元（計算式：82
      429+315108+462572+597414+641 157+699386+400172+608
      72+608886+204314+207400+226537+2282 63+336343+4062
      3+406261+712864+817293+907924+742250+80535 0+66175
      +661750+766500+763450+731550+850800+517950+694500+
      506209=00000000，99年3月份之營業額以99年3、4月銷售
      額之平均額列計），除以抗告人擔任負責人之月數53個月
      ，平均每月營業額為281,031 元（元以下四捨五入）；另
      福井有限公司於94年11月至99年3 月間，其營業人營業額
      申報書之申報銷售額總額則為7,888,751元（計算式：262
      000+124250+493500+58500+101100+161700+185695+15+19
      5+157400+248200+142700+211650+258900+42900+424238+
      0000000000+234081+128952+141271+000000000000+25531
      0+285392+392+485608+439426+298810+42610+426550+495
      959+391350+621191=0000000，99年3月份之營業額以99年
      3、4月之銷售額之平均額列計），除以抗告人擔任負責人
      之月數53個月，平均每月營業額為148,844元（元以下四
      捨五入）等情，此有財政部台灣省南區國稅局岡山稽徵所
      函及營利事業所得稅結算申報書及營業人營業額申報書、
      財政部高雄市國稅局楠梓稽徵所函及營利事業所得稅結算
      申報書及營業人營業額申報書、經濟部函等件附卷可證（
      見原審卷第59頁至93頁、第150頁至178頁、第191頁至196
      頁）；而抗告人同時擔任兩家公司負責人，兩家公司之營
      業所得均為其獲利之管道，其營業總額自應合併計算，是
      抗告人於94年11月至99年3月間每月平均營業額為429,875
      元。準此，抗告人於聲請更生前5 年內擔任偉特公司及福
      井公司負責人，每月平均營業額已超過20萬元，是本件抗
      告人並非得適用本條例聲請更生之消費者，其聲請更生不
      合程式，且上開欠缺又屬無從補正，依上說明，自應駁回
      其更生聲請。
四、綜上所述，抗告人既不符前開消費者債務清理條例第2 條所
    定消費者之定義，而不得依該條例之規定提出更生之聲請，
    本件聲請與上開法條所規定之更生要件不符，且無由補正，
    自應予駁回。原審於調查後駁回抗告人更生之聲請，於法尚
    無不合，抗告人抗告意旨指摘原審裁定未當而請求廢棄原裁
    定，為無理由而應予駁回，爰裁定如主文。
五、據上論結，本件抗告為無理由，依消費者債務清理條例第11
    條第2 項、第15條，民事訴訟法第495 條之1 第1 項、第44
    9 條第1 項、第78條，裁定如主文。
中    華    民    國  100    年     3    月     22    日
                  民事第六庭審判長法  官  楊國祥
                                  法  官  林書慧
                                  法  官  李怡諄
上為正本係照原本作成
不得抗告
中    華    民    國  100    年    3     月    22     日
                              書  記  官  陳俊亦